【裁判字號】    97,聲,1812
【裁判日期】    971001
【裁判案由】    聲請撤銷處分
【裁判全文】
臺灣臺南地方法院刑事裁定              97年度聲字第1812號
聲  請  人  甲○○
                    2
                    (
選任辯護人  李淵聯  律師
上列聲明人因違反毒品危害防制條例案件，對於本院97年度訴字
第1489號案件民國97年9月2日受命法官之羈押處分提起抗告，本
院裁定如下：
    主  文
聲請駁回。
    理  由
一、聲明意旨略以：如刑事抗告狀所載（如附件）。
二、按依刑事訴訟法第四編規定得提起抗告，而誤為撤銷或變更
    之聲請者，視為已提抗告；其得為撤銷或變更之聲請而誤為
    抗告者，視為已有聲請，刑事訴訟法第418條第2項定有明文
    。另按刑事訴訟法第416條第1項第1款明定，對於受命法官
    所為關於羈押之處分有不服者，受處分人得聲請所屬法院撤
    銷或變更之。查被告前因違反毒品危害防制條例案件，經原
    審法院以被告犯毒品危害防制條例第四條第一項之罪嫌疑重
    大，且所犯為死刑、無期徒刑或最輕本刑為五年以上有期徒
    刑以上對罪，而於97年9月2日予以羈押，核其性質應屬受命
    法官之處分而非法院裁定。依此，被告就前開處分提出「抗
    告」之舉，亦應屬對前開原審受命法官之處分聲請撤銷或變
    更，而非「抗告」，應由本院另組合議庭審理，合先說明。
二、次按羈押被告之目的，其本質在於確保訴訟程式得以順利進
    行、或為確保證據之存在與真實、或為確保嗣後刑罰之執行
    ，而對被告所實施剝奪其人身自由之強制處分，而被告有無
    羈押之必要，法院僅須審查被告犯罪嫌疑是否重大、有無羈
    押原因、以及有無賴羈押以保全偵審或執行之必要，由法院
    就具體個案情節予以斟酌決定，如就客觀情事觀察，法院許
    可羈押之裁定或延長羈押之裁定，在目的與手段間之衡量並
    無明顯違反比例原則情形，即無違法或不當可言，且關於羈
    押原因之判斷，尚不適用訴訟上之嚴格證明原則，最高法院
    94年度抗字第409號判決意旨可資參照。
三、上列聲請人即被告因違反毒品危害防制條例案件，前經本院
    本件受命法官參酌被告之警訊供述、證人證言及扣案證物，
    認被告犯罪嫌疑重大，且所犯為最輕五年以上有期徒刑之罪
    ，有刑事訴訟法第101條第1項第3款之情事，認有羈押之必
    要，執行羈押。聲請人雖主張：(一)被告無前科、坦承犯行犯
    後態度良好，且願供出毒品來源，足認其深具悔意，(二)本件
    檢察官之延長羈押部分，因檢察官逾期聲請而經法院駁回，
    故本件羈押顯屬違反禁反言原則，(三)被告父母分居數十年，
    父親殘障，領有殘障手冊，母親長年罹甲狀腺疾病，均由被
    告照顧。因此，被告並無羈押之必要，爰請求將原處分撤銷
    云云。惟本院調閱原審卷證後，認被告犯毒品危害防制條例
    第四條第一項之罪嫌疑確屬重大，且所犯之罪名為最輕本刑
    五年以上之重罪，因此確有羈押之必要。而聲請人上開三、
    (一)、(三)之主張，與被告是否構成羈押之原因並無涉，至於聲
    請人所主張違反禁反言原則部分，因法院駁回檢察官之延長
    羈押之聲請之理由為「逾期聲請」，並非認定被告並無羈押
    之必要，此亦經本院調卷查明在案，是以就此部分即無所謂
    禁反言原則之適用。故聲請人聲請撤銷原羈押裁定為無理由
    ，應予駁回。
四、綜上所述，本件聲請人聲請撤銷受命法官所為之羈押處分並
    無理由，爰依刑事訴訟法第416條、第419條、第369條第1項
    之規定，裁定如主文。
中    華    民    國    97    年    10    月    1    日
                  刑事第十三庭    審判長法  官  張銘晃
                                        法  官  黃翰義
                                        法  官  徐文瑞
以上正本證明與原本無異。
本件不得抗告。
                                        書記官  何小玉
中    華    民    國    97    年    10     月    1    日


司法院資訊處製作；財團法人民間司法改革基金會備份。
